臺灣臺北地方法院刑事判決　　　　　　　　　　　　　九十一年度易字第一八號
　　公　訴　人　臺灣臺北地方法院檢察署檢察官
　　被　　　告　丙○○
右列被告因恐嚇案件，經檢察官提起公訴（九十年度偵字第一０五五三號），本院判
決如左：
    主  文
丙○○共同意圖為自己不法之所有，以恐嚇使人將本人之物交付，處有期徒刑壹年貳
月；又共同意圖為自己不法之所有，以恐嚇使人將本人之物交付，未遂，處有期徒刑
柒月；應執行有期徒刑壹年陸月。
    事  實
一、丙○○曾有恐嚇、妨害兵役、傷害、殺人未遂、妨害公務、違反槍砲彈藥刀械管
    制條例等刑案紀錄，假釋期間於八十八年意圖為自己不法所有，於八十八年六月
    初某日帶同二名不詳年籍姓名成年男子，至臺北市青年公園即地樺營造公司（下
    稱「地樺公司」）所承攬興建公有地下停車場之工地，向轉包地樺公司土方工程
    之乙○○及職員Ａ１（真實年籍、姓名應依證人保護法予以保密）恐嚇分享挖出
    泥沙出賣所得之利益，否則其土方工程不能順利完成，乃計算該址出售沙土所得
    約新臺幣（下同）五百萬元，並先交付一半之預估利得二百五十萬元，丙○○即
    未阻擾該址土方工程，並派真實姓名、年籍不詳成年男子共同以洗車、洗路為名
    ，監控出車次數，以利計算利潤，及防止其他勢力介入。
二、丙○○復另起意於八十九年九月五日二十一時三十分許，受另一名經營民間放貸
    （即俗稱「地下錢莊」）之戊○○（業經檢察官另案起訴）請託，共同帶同年籍
    、姓名不詳之三、四名成年男子，共同至臺北市○○路「上林咖啡店」內，意圖
    為自己不法所有，向其同業甲○○（業經檢察官另案偵查起訴）恐嚇稱，「你要
    如何解決與成員戊○○間金錢之糾紛」等語並不許甲○○離去，致甲○○心生畏
    懼，不敢離去，以此脅迫方法，妨害甲○○行使離去之權利，甲○○乃依丙○○
    之指示，簽下一份「協議書」，上載將於八十九年九月六日返還七百萬元等語，
    再將該紙「協議書」交付丙○○，丙○○始准甲○○離去，前後達五個小時之久
    。甲○○脫困後，旋向警方報案，丙○○該等恐嚇行為，乃未得逞。迄同年月十
    日十九時三十分許，丙○○在臺北縣永貞路三四二號六樓住處為警查獲，並在丙○○當時所駕駛車號ＤＺ—８５５８賓士座車上扣得上開「協議書」。
三、案經臺北市政府警察局北投分局報請臺灣臺北地方法院檢察署檢察官偵查起訴。
    理  由
一、訊據被告丙○○矢口否認有何公訴意旨訴之犯行，辯稱︰伊是要包工程賺錢，不
    可能有恐嚇案，又甲○○的錢莊被破獲，而認為係戊○○搞的鬼，要整被告云云
    。經查︰（一）被告所犯右揭事實欄第一項所載犯罪事實，業經檢察官以單獨訊
    問證人Ａ１方式，並認為依證人保護法第二條第二款係屬有保密身分必要之證人
    ，依同法第十一條進行訊問時，結果Ａ１證人證稱，「禮拜天工地沒有施工有人
    留守我也是值班人員，在工務所裡面丙○○他帶二個成年男人進來，說要找做連
    續壁的負責人。」（檢察官問證人，他有沒有說什麼話讓你害怕？）「主要是眼
    神、態度。」「他們就走了，我就打電話給乙○○告訴他這個事情，乙○○就跟
    我說他會處理，大概過了幾天，乙○○說他付了二百萬左右（應係二百五十萬）
    的錢給阿修，請他以後不要再到工地來，乙○○是當面這樣跟我講，他說他有給
    阿修單子，阿修有在單子上面簽名表示有拿到這筆錢，乙○○要用這張單子證明
    他真的有把這筆轉給阿修，他並沒有私吞，後來萬華派出所的主管有找乙○○出
    面把單子拿出來，乙○○不敢出面。」「他有說如果連續壁公司負責人不去找他
    的話就不用工作這類的話。」「他們是間接的關係，連續壁指的是鋼筋混擬土牆
    ，作工程要挖土，乙○○就是處理挖出來的土，地樺整個工程的土都是乙○○處
    理的。」「這塊地挖出來的土處理後賣出去沙、土所得的利益是很豐厚的，所以
    都是找乙○○接洽。」「沒有，過了幾天乙○○說他已經處理好了，所以我沒有
    再看過丙○○了。」「地下室蓋房子要把土挖起來本來到掩埋場丟棄，一般要支
    付掩埋場費用運到廢棄土回收場回填，但應本工程的地下含有豐富的砂石，所以
    送到新店資源回收場篩選出可用的砂石，再去賣給作工程的，拿這些砂石去做預
    拌混泥土。」「他原本免費幫地樺公司處理廢土，因為發生本件丙○○帶人恐嚇
    取利益的事情，他和地樺公司另打一份合約處理廢土的費用。」（檢察官問證人
    ，這份合約的金額是否與給丙○○的金額一樣？）答「不是，應該是給丙○○金
    額的一半，另一半是乙○○從預得的利益拿出來。」（檢察官問證人，丙○○在
    你們施工期間有沒有派人到你們工地施工或乙○○介紹丙○○的人到你們工地施
    工？）答「我記得還有一位謝明坤先生，大概是八十八年七月到九月間他會不定
    時到工地去監視，意思是不讓其他的黑道份子再圍這個地方，一直到土方工程完
    畢。」，已足認定被告恐嚇取財之手法，且被告及證人乙○○均已分別供證，被
    告確曾向證人乙○○收取二百五十萬元利，有該二人警訊筆錄可參（見九十年度
    偵字第一０五三三號偵查卷宗第二之四頁警訊筆錄，同卷宗第六九頁乙○○偵查
    筆錄），被告雖於警訊中辯稱其所取得該工程係用合法方式，參與登記協力廠商
    後競標云云（見九十年度偵字第一０五三三號偵查卷宗第二之四頁末二行），惟
    於偵查中又向檢察官改稱，因為青年公園地下停車場土方工程，只有我一家向地
    樺營造競標，林透過己○○來找我，希望我將工程轉給他做云云（見九十年度偵
    字第一０五三三號偵查卷宗第二之四頁末二行），不僅核與證人乙○○於偵查中
    所證稱，被告無威脅、恐嚇，地樺公司負責人趙董叫我們二人（指乙○○與被告
    ），我們二人平分，賣沙他分二百五十萬，我分三百五十萬，因我出機械，他有
    派一些人幫忙洗路，其他工程都是我作的云云（見九十年度偵字第一０五三三號
    偵查卷宗第六九頁第五行至第十一行），均大有出入，況證人乙○○所稱被告派
    人洗路云云，此種至為低階之勞務，亦不可能價值二百五十萬元，遑論與出機械
    、實際操作、負責監督工程進度之人平分利潤，此種迴護之詞，不僅與現有事證
    不符，且與事理大相逕庭，即無從採為對被告有利之佐證，又證人己○○於審判
    期日亦證稱本件青年公園地下停車場工程係達順利工程有限公司得標，負責人係
    張敏即乙○○的太太等語（見審判筆錄），與被告自稱該工程係被告得標，乙○○希望與伊一同承作云云，亦出入甚鉅，不足以作為對被告有利之佐證；（二）
    至於被告所犯右揭事實欄第二項所載犯罪事實，亦據被害人甲○○於警訊中指認
    被告於八十九年九月五日二十一時三十分許，受另一名經營民間放貸之戊○○請
    託，帶同年籍、姓名不詳之多名成年男子，至臺北市○○路「上林咖啡店」內，
    向其同業甲○○恐嚇，不許離去，「你要如何解決與成員戊○○間金錢之糾紛」
    等語，並強迫甲○○依丙○○之指示，簽下一份「協議書」，議定於八十九年九
    月六日返還七百萬元等語，再將該紙「協議書」交付丙○○，丙○○始准甲○○
    離去，前後被限制行動自由約五小時等事實（見九十年度偵字第一０五三三號偵
    查卷宗第二之十五頁背面末二行第四行至第十行甲○○警訊筆錄），核其指述內
    容不僅十分明確，且有扣案甲○○被迫立具之協議書一紙可憑（見九十年度偵字
    第一０五三三號偵查卷宗二之四三頁協議書），況且甲○○此等指述，無異自白
    其重利罪犯行，設非確實遭到被告攜同共犯加以恐嚇，以致背負高達七百萬元之
    鉅債，應無自曝其重利犯行之理，再佐以被告獲案之際，經警在其座車上當場查
    獲甲○○被迫立具之前揭「協議書」，更堪認定被告顯非單純參與協調，而被告
    所謂之債務亦經甲○○加以否認，被告復不能說明其所協調之雙方有何債權債務
    關係，其恐嚇取財之不法所有意圖，即甚明確，被告雖於警訊辯稱未恐嚇甲○○
    云云，辯稱伊排解甲○○、戊○○間之財務糾紛，甲○○所簽立之協議書在戊○○車上，戊○○被關，才將車賣給伊，但協議書卻放在車上云云（見九十年度偵
    字第一０五三三號偵查卷宗第二之三頁第五行至第十行被告警訊筆錄），嗣於檢
    察官偵查中改稱，因戊○○錢莊被查獲時，協議書還在車上，戊○○的「太太」
    將車賣給我一百三十七萬元，廖亦同意，事後忘了有此協議書云云（見九十年度
    偵字第一０五三三號偵查卷宗第十一頁背面第四行至第七行、第九行偵查筆錄被
    告部分），不僅前後矛盾，而證人吳德勝於檢察官偵查中另證稱，因林（指被告
    ）開的賓士車是我的，我離開公司後，無錢就拿去當，由林贖回，該協議書是放
    在車上云云（見九十年度偵字第一０五三三號偵查卷宗第五六頁末三行偵查筆錄
    吳德勝部分），核與（檢察官問證人，協議書是在哪裡被查獲？）證人吳德勝於
    審判期日改稱在我車上，八十九年十月中北投分局先抓我，那天我「媽媽」去當
    舖把車牽回來，當天我就被北投分局抓起來云云（見本院審判筆錄），完全不符
    ，且該紙「協議書」不僅當初取得不易，其價值達七百萬元，更勝區區一部貸款
    尚未繳清之二手賓士車，竟被當時需款孔急之戊○○及被告均予「忘記」，此種
    供述，實與常理大有乖違，至於證人丁○○即在前開協議書上見證人欄簽名「空
    仔」之人，雖於偵查中證稱該次談判時，並無脅迫、恐嚇等事，前後僅四、五十
    分鐘云云（見九十年度偵字第一０五三三號偵查卷宗第六七頁第三行），嗣於審
    判期日則改稱約三、四十分鐘，未有恐嚇、脅迫云云，均與事理不符，已如前述
    ，且甲○○被迫簽下之協議書金額達七百萬元，雙方復各擁人馬，互相擷抗，亦
    不可能在此短短三十至五十分鐘內談妥，足認應以證人甲○○所稱在現場被限制
    行動達五個小時，因出於無奈而簽下「協議書」後，始告脫身等情節，較可採信
    ，其餘證人之證述內容，均經互核不符，不僅並無積極證據可以佐證，且與事理
    不侔，無非懾於被告威勢所作迴護之詞，並無可採。綜上所述，被告恐嚇取財犯
    行，各堪認定，本件事證明確，應予依法論科。
二、核被告丙○○所為，恐嚇地樺公司分取土方工程利益之行為，係犯刑法第三百四
    十六條第一項之恐嚇取財罪。又其恐嚇甲○○並限制甲○○行動，以取得債權「
    協議書」，但未及得財即被破獲之行為，係犯同法第三百零四條第一項之妨害自
    由罪，及同法第三百四十六條第二項、第一項之恐嚇取財未遂罪。被告帶二名不
    詳姓名、年籍之成年男子，前往青年公園地下停車場工地，又派真實姓名、年籍
    、人數不詳成年男子共同以洗車為名，在前揭青年公園地下停車場工地監控出車
    次數，以利計算利潤，與吳德勝另帶同年籍、姓名不詳之三、四名成年男子，共
    同對甲○○恐嚇取財未遂，雖然其人別、數量，一再變換，但各有犯意聯絡、行
    為分擔，均為共同正犯。被告如事實欄第二項所載恐嚇取財犯行尚在未遂階段，
    著按既遂犯之刑減輕之，且此部分公訴意旨雖認為被告犯行係僅犯刑法第三百四
    十六條之罪，惟被告所實施刑法第三百四十六條第二項、第一項犯行，並未得財
    ，但係以犯刑法第三百零四條第一項之方法為之，已為本件起訴效力所及，足認
    該二罪間有方法結果之牽連犯關係，為裁判上一罪，本院應依刑法第五十五條牽
    連犯之例，從較重之刑法第三百四十六條第二項、第一項恐嚇取財未遂罪處斷。
    公訴意旨另認被告前開如事實欄第一、二項所載犯罪行為，係連續犯，應論以一
    罪，並加重其刑等語，惟被告已經否認全部犯行，已如前述，即不能認定其行為
    係基於何種主觀上之概括犯意而反覆為之，且該二次犯行在時間上，相距約達一
    年三月，是以從客觀上亦無從推知被告確係預知其各次犯罪計劃或機會，再基於
    概括犯意而逐一實施，況其二次犯罪手法、受害對象之身分，均顯有不同，不能
    認為有何連續犯或其他裁判上一罪關係，本院應予分論併罰，公訴意旨認為被告
    前揭犯行，係連續犯，亦有誤會。爰審酌被告已有多次刑案紀錄，有被告臺灣高
    等法院檢察署刑案紀錄簡覆表一份，附於本院刑事卷宗可稽，本次犯行雖未構成
    累犯，但係於緩刑期間犯罪，仍足認定其素行仍不佳，惡性非輕，其歷次所圖謀
    之犯罪金額，動輒數百萬元，危害甚鉅，且被告犯後仍飾詞狡卸，並經檢察官多
    次給予認罪協商之機會，被告一再放棄，再經實施嚴格之交叉詰問程序始予定罪
    ，足認被告並無悔意，量刑不宜輕縱，及其犯罪之動機、目的、手段等一切情狀
    ，就被告各次犯行，分別量處如主文所示之刑，並定其應執行之刑，以示懲儆。
據上論斷，應依刑事訴訟法第二百九十九條第一項前段，刑法第二十八條、第三百零
四條第一項、第三百四十六條第一項、第二項、第五十五條、第二十六條前段、第五
十一條第五款，罰金罰鍰高標準條例第一條前段，判決如主文。
本案經檢察官蔡宏展到庭執行職務
中      華      民      國    九十一    年      九      月    二十四    日
                                      臺灣臺北地方法院刑事第六庭
                                          法  官  黃程暉
右正本證明與原本無異。
如不服本判決，應於判決送達後十日內，向本院提出上訴狀（應抄附繕本）。告訴人
或被害人如對於本判決不服者，應具備理由請求檢察官上訴，其上訴期間之計算係以
檢察官收受判決正本之日期為準。
                                          書記官  張華瓊
中      華      民      國    九十一    年      九      月    二十六    日
附錄本案論罪科刑法條全文
刑法第三百零四條
以強暴、脅迫使人行無義務之事或妨害人行使權利者，處三年以下有期徒刑、拘役或
三百元以下罰金。
前項之未遂犯罰之。
刑法第三百四十六條
意圖為自己或第三人不法之所有，以恐嚇使人將本人或第三人之物交付者，處六月以
上五年以下有期徒刑，得併科一千元以下罰金。
以前項方法得財產上不法之利益或使第三人得之者，亦同。
前二項之未遂犯，罰之。
